【裁判字號】    99,易,1785
【裁判日期】    991021
【裁判案由】    詐欺
【裁判全文】
臺灣高雄地方法院刑事判決              99年度易字第1785號
公  訴  人  臺灣高雄地方法院檢察署檢察官
被      告  甲○○
上列被告因詐欺案件，經檢察官提起公訴（99年度偵字第3733號
），本院合議庭裁定由受命法官獨任進行簡式審判程序，判決如
下：
    主  文
甲○○共同犯詐欺取財未遂罪，共貳罪，各處有期徒刑肆月，如
易科罰金，均以新臺幣壹仟元折算壹日。應執行有期徒刑柒月，
如易科罰金，以新臺幣壹仟元折算壹日。
    事  實
一、甲○○明知詐欺集團成員收購人頭帳戶實施詐騙，並藉由將
    詐騙之不法所得匯入人頭帳戶，以逃避查緝，自民國98年7
    月29日某時起，以每日新台幣（下同）1500元之代價受僱於
    姓名年籍不詳綽號「阿峰」為首之詐欺集團，由該詐騙集團
    成員在自由時報虛偽刊登「外勤司機」之不實廣告，以吸引
    不特定之求職者撥入電話應徵司機工作，上開求職詢問電話
    由該詐騙集團成員接聽後告知：「其工作性質是載小姐上班
    ，須由司機將小姐向客人所收取之款項存進司機帳戶內，因
    而擔任司機之工作，需將其自己之銀行帳戶存摺、提款卡先
    行交付公司，並告知提款密碼，以擔保公司確能收取上開款
    項。」等語，俟求職者應允後，由「阿峰」以電話聯繫甲○
    ○前往約定地點向應徵者收取銀行帳戶存摺與提款卡，甲○
    ○則於取得應徵者之帳戶資料後，旋依據「阿峰」之指示，
    以客運郵寄之方式，寄往指定地點，提供予該詐騙集團其他
    成員作為人頭帳戶使用。甲○○遂與該詐騙集團成員，共同
    基於為自己不法所有之犯意聯絡，分別：
  (一)緣吳奇峰於98年7 月23日因見自由時報應徵司機之廣告，而
    交付其華南銀行帳戶存摺與金融卡予自稱「忠仔」之男子，
    嗣因聯絡不到對方，且發現該銀行帳戶被列為警示帳戶，其
    為證明清白，於98年8 月5 日在自由時報發現相同廣告後，
    吳奇峰請其友人郭志偉佯裝為應徵者，與對方聯絡，因對方
    說詞相同，吳奇峰、郭志偉2 人遂會同警方，依約於同日18
    時許，至高雄市○○區○○路與宏平路口速食店前。甲○○
    依「阿峰」指示前往該處所，甫向郭志偉收取郭志偉之駕駛
    執照影本及高雄銀行桂林分行（下稱高雄銀行）帳號000000
    000000號帳戶（戶名吳奇峰）存摺、提款卡等物後，旋即為
    在現場埋伏之警員將甲○○當場逮捕而不遂。
  (二)適甲○○於上開時、地復接獲電話指示，須前往約定地點收
    取帳戶資料，甲○○遂於98年8 月5 日19時50分許，由警方
    派員陪同，前往高雄市○○路與和平路口大統百貨公司附近
    ，向黃盟宗收取臺灣新光商業銀行北高雄分行（下稱新光銀
    行）帳號0000000000000 號帳戶（戶名何世偉）之存摺及提
    款卡而不遂。復經警循線追查，始悉上情。
二、案經高雄市政府警察局小港分局報請臺灣高雄地方法院檢察
    署檢察官偵查起訴。
    理  由
一、本件被告甲○○所犯係死刑、無期徒刑、最輕本刑為3 年以
    上有期徒刑以外之罪，其於準備程序中就被訴事實為有罪之
    陳述，經法官告知簡式審判程序之旨，並聽取公訴人及被告
    之意見後，本院合議庭認為適宜由受命法官獨任進行簡式審
    判程序，依刑事訴訟法第273 條之1 第1 項規定，裁定由受
    命法官獨任進行審判程序。又本件之證據調查，依刑事訴訟
    法第273 條之2 規定，不受同法第159 條第1 項、第161 條
    之2 、第161 條之3 、第163 條之1 及第164 條至第170 條
    規定之限制，均合先敘明。
二、上揭事實，業據被告甲○○於本院審理中坦承不諱（見本院
    易字卷第22至24頁），核與證人即被害人郭志偉、證人即告
    訴人吳奇峰於警詢中證述：因吳奇峰見報紙應徵「外勤司機
    」廣告，與對方聯絡後，將其華南銀行帳戶之存摺及金融卡
    交給對方，嗣發現其帳戶被列為警示戶，吳奇峰為證明清白
    ，請郭志偉幫忙找出詐騙帳戶之人，其2 人在自由時報廣告
    欄發現相同應徵內容，遂由郭志偉佯裝應徵者打電話應徵，
    對方表示工作性質是開車搭載小姐上班，要先收取其銀行存
    摺及提款卡，由公司向銀行照會，若無問題，會將存款簿返
    還，提款卡（密碼要先更改為123456）交給公司保管，因內
    容與吳奇峰先前應徵情形相同，遂與對方約定時間、地點後
    ，由吳奇峰提供其高雄銀行桂林分行帳號000000000000號帳
    戶存摺及提款卡予郭志偉，並通知警方會同到場，嗣被告於
    98年8 月5 日18時許，在高雄市○○區○○路與宏平路口的
    麥當勞速食店前，向郭志偉收取駕照影本及高雄銀行帳號00
    0000000000帳戶（戶名吳奇峰）存摺及金融卡後，由警方當
    場逮捕被告等語（見警卷第4 至5 、8 至9 頁），及證人即
    被害人黃盟宗、何世偉於警詢時證述：黃世偉於98年8 月5
    日在自由時報見到應徵「外勤司機」廣告，而撥打電話應徵
    ，因對方表示工作性質是開車搭載小姐上班，收取之現金要
    存入黃盟宗帳戶，故要先收取黃盟宗之銀行存摺及提款卡，
    由公司向銀行照會，若無問題，會將存摺返還，提款卡交給
    公司保管，以後黃盟宗存款，公司領錢，故黃盟宗向高中同
    學何世偉借用其新光銀行00000000000007號存款簿及提款卡
    ，連同黃盟宗之駕駛執照影本，於98年8 月5 日在高雄市○
    ○路與和平路口，交給被告等語（見警卷第6 至7 、10至11
    頁）情形相符，並有搜索扣押筆錄、扣押物品目錄表各1 份
    、贓物認領保管單2 紙、郭志偉、黃盟宗之駕駛執照影本各
    1 份、自由時報98年7 月23日、98年7 月30日、98年8 月5
    日徵人廣告影本各1 紙、高雄銀行桂林分行帳號0000000000
    00帳戶（戶名吳奇峰）存摺、新光銀行帳號0000-00-000000
    -0帳戶（戶名何世偉）存摺影本各1 份（見警卷第13至20、
    25至27、27至31頁）等在卷可稽，足認被告自白與事實相符
    。被告上開詐欺取財未遂犯行，均堪認定，應依法論科。
三、按刑法第339 條第1 項詐欺取財罪之成立，以意圖為自己或
    第三人不法所有，以詐術使被害人陷於錯誤，而將本人或第
    三人之物交付為要件。其既遂、未遂之區分標準，以被害人
    是否因行為人之詐術而陷於錯誤，及已否交付財物為準。又
    所謂「陷害教唆」，係指行為人原不具犯罪之故意，純因司
    法警察之設計教唆，始萌生犯意，進而實施犯罪構成要件之
    行為者而言，因其手段顯然違反憲法對於基本人權之保障，
    且已逾越偵查犯罪之必要程度，對於公共利益之維護並無意
    義，故否定其因此取得之證據資料有證據能力。至警方對於
    原已具有犯罪故意並已實施犯罪行為之人，以所謂「釣魚」
    之偵查技巧蒐證，既無礙於行為人基本人權之保障，對於犯
    罪偵防及社會秩序之維護，復有正面之效果，倘其取得證據
    資料並未違背法定程序，自應認其有證據能力（最高法院97
    年台上字第1786號判決參照）。經查，「阿峰」所屬詐騙集
    團成員係主動刊登徵人啟事廣告，吸引應徵者，再先後分別
    向被害人郭志偉、黃盟宗施以詐術，本即具有詐欺取財犯意
    ，並非他人設計、教唆而萌生犯意，司法警察僅係利用機會
    加以誘捕，應認被告及「阿峰」所屬詐騙集團成員已著手實
    行詐欺取財犯行。又被告於98年8 月5 日18時許，固已取得
    被害人郭志偉所交付之駕駛執照影本1 份及告訴人吳奇峰之
    高雄銀行上開帳戶存摺、提款卡，惟被害人郭志偉與告訴人
    吳奇峰係為協助司法警察辦案而佯裝受騙，為求將被告誘出
    以求人贓俱獲而交付，實際上被害人郭志偉、吳奇峰並未陷
    於錯誤，且司法警察係在全程監視下伺機逮捕被告，實際上
    被告不能完成收取之行為；而被告於同日19時50分許，固亦
    取得被害人黃盟宗之駕駛執照影本1 份及被害人何世偉之新
    光銀行上開帳戶存摺及提款卡，惟被告亦是在警方監視下，
    向被害人黃盟宗收取帳戶資料，事實上被告及其所屬詐騙集
    團成員亦無從取得對被害人黃盟宗所交付帳戶資料之管領力
    ，而完成該次詐欺取財犯行，是被告所為上開2 次收取駕駛
    執照影本及銀行帳戶存摺及提款卡之行為，均僅應論以詐欺
    取財未遂罪。起訴意旨謂被告2 次所為，均成立詐欺取財既
    遂云云，容有誤會。又被害人黃盟宗部分，業經公訴人當庭
    更正為詐欺取財未遂犯行（見本院易字卷第24頁），併此敘
    明。
四、查被告所屬「阿峰」為首之詐騙集團成員，既向被害人郭志
    偉、黃盟宗施用詐術，已著手於詐欺取財行為之實行，惟因
    被害人郭志偉並無交付駕駛執照影本及銀行帳戶存摺、提款
    卡之真意，且警員已在旁埋伏，又被告向被害人黃盟宗收取
    上開資料時，警員已在旁監視，致均未能得逞，是核被告所
    為，均係犯刑法第339 條第3 項、第1 項之詐欺取財未遂罪
    （共2 罪）。又正犯係共同實施犯罪行為之人，在共同意思
    範圍內，各自分擔犯罪行為之一部，相互利用他人之行為，
    以達其犯罪之目的，其成立不以全體均行參與實施犯罪構成
    要件之行為為要件。共同正犯之成立，祇須具有犯意之聯絡
    ，行為之分擔，既不問犯罪動機起於何人，亦不必每一階段
    犯行，均經參與，且共同正犯之意思聯絡，不限於事前有所
    謀議，其於行為當時，基於相互之認識，以共同犯罪之意思
    參與者，亦無礙於共同正犯之成立（最高法院34年上字第86
    2 號、73年台上字第1886號判例意旨參照）。被告參與「阿
    峰」所屬詐騙集團向受騙之應徵工作者即證人郭志偉、黃盟
    宗收取渠等交付之駕駛執照影本、存摺及提款卡之工作，所
    為實屬詐欺集團詐騙行為之一環，被告顯係以自己犯罪之意
    思參與犯罪，被告與該詐欺集團成員間，在詐欺取財合同意
    思範圍內，相互利用他人之行為，各自分擔犯罪行為之實行
    ，共同達成詐欺之目的，是被告對於該「阿峰」為首之詐欺
    集團成員詐欺取財之全部行為自應共同負責，而論以共同正
    犯。被告前後2 次犯行，犯意各別，行為互殊，應予分論併
    罰。被告及「阿峰」為首之詐騙集團成員已著手詐欺取財行
    為而未遂，依刑法第25條第2 項規定，均得按既遂犯之刑減
    輕之。爰審酌被告為應徵工作，而以每日1500元之代價，受
    僱於「阿峰」為首之詐欺集團，負責對外收取被害者之帳戶
    資料，提供該詐騙集團其他成員作為人頭帳戶使用，本應嚴
    懲，惟念及被告收取之高雄銀行帳號000000000000號帳戶（
    戶名吳奇峰）存摺及提款卡、新光銀行帳號0000000000 000
    號帳戶（戶名何世偉）存摺及提款卡，均已發還被害人吳奇
    峰、何世偉，有贓物認領保管單各1 紙在卷可稽（見警卷第
    17、18頁），被害人之損失已有減少，而被告所得報酬為45
    00元，業據被告供述在卷（見警卷第2 頁），金額非鉅，且
    犯後坦承犯行，尚具悔意等一切情狀，分別量處如主文所示
    之刑，並考量被告教育程度為高職畢業、家庭經濟狀況勉持
    等情形，諭知易科罰金折算標準，並依法定其應執行之刑，
    以資懲儆。
據上論斷，應依刑事訴訟法第273 條之1 第1 項、第299 條第1
項前段，刑法第339 條第3 項、第1 項、第25條第2 項、第28條
、第41條第1 項前段、、第8 項、第51條第5 款，刑法施行法第
1條 之1 ，判決如主文。
本案經檢察官乙○○到庭執行職務。
中    華    民    國    99    年    10    月    21    日
                  刑事第六庭    法  官  曾鈴
以上正本證明與原本無異。
如不服本判決應於收受送達後10日內向本院提出上訴書狀，並應
敘述具體理由；如未敘述上訴理由者，應於上訴期間屆滿後20日
內向本院補提理由書（均須按他造當事人之人數附繕本）「切勿
逕送上級法院」。
中    華    民    國    99    年    10    月    25    日
                                書記官  李月君
附錄本判決論罪科刑法條：
中華民國刑法第339條（普通詐欺罪）
意圖為自己或第三人不法之所有，以詐術使人將本人或第三人之
物交付者，處5 年以下有期徒刑、拘役或科或併科1 千元以下罰
金。
以前項方法得財產上不法之利益或使第三人得之者，亦同。
前二項之未遂犯罰之。

司法院資訊處製作；財團法人民間司法改革基金會備份。
